【裁判字號】    95,台上,2091
【裁判日期】    950420
【裁判案由】    偽造文書
【裁判全文】
最高法院刑事判決            九十五年度台上字第二０九一號
    上  訴  人  甲○○
                        編號：.
                        樓
                乙○○
                        樓
上列上訴人等因偽造文書案件，不服台灣高等法院高雄分院中華
民國九十二年七月三十日第二審判決（九十二年度上訴字第一０
八五號，起訴案號：台灣高雄地方法院檢察署九十一年度偵字第
七七六三號），提起上訴，本院判決如下：
    主  文
上訴駁回。
    理  由
按刑事訴訟法第三百七十七條規定，上訴於第三審法院，非以判
決違背法令為理由，不得為之。是提起第三審上訴，應以原判決
違背法令為理由，係屬法定要件。且必須依據卷內資料為具體指
摘，並足據以辨認原判決已具備違背法令之形式，始屬相當。如
果上訴理由書狀並未依據卷內訴訟資料，具體指摘原判決不適用
何種法則或如何適用不當，或所指摘原判決違法情事，顯與法律
規定得為第三審上訴理由之違法情形，不相適合時，均應認其上
訴為違背法律上之程式，予以駁回。本件原判決撤銷第一審之科
刑判決，改判仍論上訴人甲○○（原身分證統一編號：Ｚ000
000000，民國九十三年五月十九日更改為：Ｚ00000
0000）、乙○○（下稱上訴人等二人）以共同連續行使偽造
私文書，足以生損害於公眾及他人罪，各判處有期徒刑肆月，諭
知易科罰金之折算標準，均緩刑參年，清償證明書上偽造「嚴巫
桂英」之署押貳枚均宣告沒收之。係依憑上訴人甲○○坦承：其
與告訴人嚴巫桂英間，有借貸關係，乃以原判決事實認定之土地
及建物設定抵押權予嚴巫桂英，嗣於八十八年九月間，委由乙○
○代為辦理抵押權塗銷登記；上訴人乙○○坦供：其確在系爭二
紙債務清償證明書上，簽署嚴巫桂英之署押，並持上開清償證明
書、申請書、他項權利證明書、戶籍資料、印鑑證明等文件，分
別於原判決事實所記載之時、地，至三民地政事務所及新興地政
事務所，辦理系爭土地及建物之抵押權塗銷登記各等情不諱，並
參酌嚴巫桂英於檢察官偵查、第一審、原審調查、審理時指訴：
伊未曾同意或授權甲○○辦理前揭土地及建物塗銷登記等語，及
卷附債務清償證明書、土地（塗銷）登記申請書、嚴巫桂英印鑑
證明、土地登記簿謄本及建物登記簿謄本、本票、和解書等證據
資料，而為論斷，已詳敘其所憑之證據及認定之理由。而以甲○
○辯稱：系爭清償證明書係嚴巫桂英蓋章後交付的，伊確經其同
意、授權始委由乙○○辦理抵押權塗銷登記，另伊在八十八年一
月底，與嚴巫桂英簽立一紙新台幣（下同）一百萬元之借據，且
開立一百萬元之本票一紙為擔保，並設定三百萬元之抵押權予嚴
巫桂英，伊在同年九月間返還嚴巫桂英五十萬元後，實際未借貸
那麼多錢，遂與嚴巫桂英商量是否可以塗銷二筆抵押權之設定，
嚴巫桂英乃將塗銷抵押權設定所需之證明文件交給伊；乙○○辯
以：伊不清楚甲○○與嚴巫桂英間之借貸情形，八十八年九月間
，甲○○將辦理塗銷抵押權之相關文件給伊，要伊去辦理塗銷抵
押權登記，何時辦理塗銷都是甲○○告知伊的，該二筆塗銷抵押
權登記之原因均係清償各等語，均為飾卸之詞，不足採取，在理
由內依憑卷證資料，詳加指駁；並說明：嚴巫桂英是否識字，與
其是否確有授權塗銷抵押權登記間，並無直接之關連性；另上訴
人等二人於原審調查中聲請訊問：「嚴巫桂英是否另曾委託乙○
○於八十五年九月間起，至八十六年二月一日止，辦理土地所有
權移轉、土地、房屋抵押權設定、抵押權塗銷登記等事項，嚴巫
桂英均僅於申請表上蓋章，署押及其他事項均委由乙○○代為填
載」云云，惟上開委託案件既非本案之抵押權塗銷事項，顯與本
案無關，不能僅因前揭委託案件之署押及其他事項均委由乙○○
代為填載，即遽認嚴巫桂英同意上訴人等二人辦理抵押權塗銷登
記，自無再行訊問之必要；又上訴人等二人聲請勘驗原審九十二
年七月一日之訊問錄音帶，然縱嚴巫桂英曾表示有上開事實，但
甲○○既未實際清償，仍積欠嚴巫桂英巨額債務，嚴巫桂英亦不
可能同意塗銷，無從為上訴人等二人有利之認定，自無再行勘驗
必要之理由。從形式上觀察，原判決並無違法之情形存在。上訴
意旨略稱：（一）嚴巫桂英究竟提供幾份印鑑證明，前後之指稱
不同，且其教育程度為國校四年肄業，並非不認識字，竟訛稱其
不識字，顯然其指訴有嚴重之瑕疵，不得為論罪科刑之依據。（
二）原判決既於理由二之（三）說明嚴巫桂英已否認甲○○於八
十八年一月底有交付一百萬元本票一紙，竟於理由二之（六）說
明縱嚴巫桂英曾表示有上開事實，因甲○○既未實際清償，仍積
欠巨額債務，嚴巫桂英亦不可能同意塗銷，無從認定甲○○於八
十八年一月底，開立一百萬元本票之事實各等語，即有判決所載
理由矛盾之違誤等語。惟查：（一）供述證據，前後雖稍有差異
或矛盾，事實審法院非不可本於經驗法則，斟酌其他情形，作合
理之比較，定其取捨；又供述證據之一部，認為真實者，予以採
取，亦非證據法則所不許。因之，告訴人指訴之證據前後縱有差
異，事實審法院依憑告訴人前後之供述證據，斟酌其他證據，本
於經驗法則與論理法則，取其認為真實之一部，作為論罪之證據
，自屬合法，難謂所認事實與供述證據之部分不符，即指判決有
證據上理由矛盾之違法。原判決除依嚴巫桂英之指述外，復參酌
卷附之債務清償證明書、土地（塗銷）登記申請書、嚴巫桂英印
鑑證明、土地登記簿謄本及建物登記簿謄本、本票、和解書等證
據資料，定其取捨，於理由內已詳敘取捨證據與其得心證之理由
，依上開說明，原判決並無證據上理由矛盾之違法情形。況原判
決既認定上訴人等二人成立犯罪，自係認為其上開主張為無理由
，雖未於判決理由中敘明嚴巫桂英所陳究竟交付印鑑證明幾紙，
而稍有微疵，但從其認定之事實為整體觀察，已足認上訴人等二
人觸犯行使偽造私文書罪之構成要件，且於判決本旨顯無影響，
依刑事訴訟法第三百八十條規定，不得據為合法之第三審上訴理
由。（二）按證據之取捨及證據之證明力如何，由事實審法院自
由判斷，此項自由判斷職權之行使，倘係基於吾人日常生活經驗
所得之定則者，即屬合於經驗法則。苟本於理則上當然之定則所
為之論斷，即為合乎論理法則，不容任意指為判決違背法令。本
件原判決已說明：嚴巫桂英業已否認甲○○曾於八十八年一月底
，開立一百萬元之本票一紙交付上訴人等二人；因甲○○仍積欠
巨額債務，嚴巫桂英亦不可能同意塗銷等語，而憑以認定上訴人
等二人犯行之依據及理由，從形式上觀察，其自由判斷之職權行
使，與上開證據法則，並無違背。上訴意旨就原判決所為論斷究
竟如何違背經驗法則、論理法則，並未依據卷內訴訟資料為具體
之指摘，徒執陳詞，就原審採證、認事職權之適法行使，以空泛
言詞，漫事爭執，本院無從據以辨認原判決已具備違背法令之形
式，亦不得認係適法之第三審上訴理由。其餘上訴意旨，經核係
置原判決之明白論斷於不顧，猶執已為原審指駁之陳詞爭辯，並
就屬於事實審法院採證、認事之職權行使，專執己見，任意指摘
，均未依據卷內訴訟資料具體指明原判決如何違背法令，自難認
已符合首揭法定之第三審上訴要件。其上訴均違背法律上之程式
，應予駁回。
據上論結，應依刑事訴訟法第三百九十五條前段，判決如主文。
中    華    民    國  九十五  年    四    月   二十   日
                      最高法院刑事第六庭
                          審判長法官  林  增  福
                                法官  邵  燕  玲
                                法官  張  清  埤
                                法官  陳  世  雄
                                法官  陳  朱  貴
      本件正本證明與原本無異
                                      書  記  官
中    華    民    國  九十五  年    四    月  二十五  日
                                                   Ｍ


司法院資訊處製作；財團法人民間司法改革基金會備份。
